臺灣臺南地方法院民事判決
109年度訴字第1662號
原      告  郭晁瑀  
被      告  林建成  
上列當事人間請求侵權行為損害賠償等事件，經本院於民國109
年11月25日言詞辯論終結，判決如下：
    主      文
被告應給付原告新臺幣30,000元，及自民國109年10月23日起至
清償日止，按週年利率百分之5計算之利息。
原告其餘之訴駁回。
訴訟費用新臺幣4,220元，其中新臺幣1,000元由被告負擔，餘由
原告負擔。
本判決原告勝訴部分得假執行。但被告如以新臺幣30,000元為原
告預供擔保，得免為假執行。
一、原告主張：被告於民國109年1月11日14時4分許至9分許，因
    行車糾紛，公然在臺南市東區崇德路近林森路口及長榮路、
    府連東路口之道路中，接續以台語：「幹你娘」、「臭豎子
    ，幹你娘雞掰」、「臭豎子」等語侮辱原告，損害原告名譽
    ，被告並經本院刑事庭以109年度簡字第2822號刑事判決認
    犯公然侮辱罪，判處拘役20日（下稱系爭刑事案件）。爰依
    侵權行為損害賠償之法律關係，請求被告賠償精神慰撫金新
    臺幣（下同）12萬元，及刊登道歉啟事以回復名譽。並聲明
    ：被告應給付原告12萬元，及自起訴狀繕本送達翌日起至清
    償日止，按週年利率百分之5計算之利息；被告應於蘋果日
    報求職欄位旁、連續1星期、以16號字體登載：「本人對郭
    晁瑀公然侮辱，特此登報道歉林建成」之道歉啟事。
二、被告則以：我覺得一個銅板拍不響，是原告先挑釁，我才會
    公然侮辱原告，「幹你娘」、「臭豎子，幹你娘雞掰」、「
    臭豎子」等語是我平常講話的習慣用語，不是在罵原告等語
    抗辯。並聲明：原告之訴駁回。
三、得心證之理由：
  ㈠按因故意或過失不法侵害他人之權利者，負損害賠償責任。
    不法侵害他人之身體、健康、名譽、自由、信用、隱私、貞
    操，或不法侵害其他人格法益而情節重大者，被害人雖非財
    產上之損害，亦得請求賠償相當之金額，民法第184條第1項
    前段、第195條第1項分別定有明文。復按被害人受有非財產
    上損害，請求加害人賠償相當金額之慰撫金時，法院對於慰
    撫金之量定，應斟酌實際加害情形、所造成之影響、被害人
    痛苦之程度、兩造之身分地位經濟情形及其他各種狀況，以
    核定相當之數額。查原告主張被告上開公然侮辱之事實，有
    原告於刑事案件中提出之錄音錄影光碟及譯文可稽（見系爭
    刑事案件偵查卷第27至29頁），堪信為真。被告雖以前揭情
    詞置辯，惟兩造於上揭時、地因行車糾紛發生爭執，被告以
    台語稱「幹你娘」、「臭豎子，幹你娘雞掰」、「臭豎子」
    等語，上開言詞在一般社會通念中，帶有嘲諷、輕蔑之意，
    堪認對原告之名譽及社會地位有所貶抑，被告此部分抗辯，
    尚難憑採。
  ㈡本院審酌被告因與原告行車糾紛，便以上開言語辱罵原告，
    使原告在精神上、心理上感受難堪，客觀上已足以對於原告
    之品德、身分、人格、地位造成相當貶抑，並損害原告之社
    會形象，自已達貶損原告之社會上評價之程度，被告之辱罵
    行為已侵害原告之名譽權，原告請求被告賠償精神慰撫金，
    自屬正當。再參酌原告為現役軍人，大學在學中；被告為大
    學畢業，並兼衡兩造於107至108年度財產所得調件明細表所
    示兩造所得及財產之經濟狀況，暨兩造身分地位等一切情狀
    ，認原告請求被告賠償之精神慰撫金以30,000元為適當，逾
    此範圍之請求，尚難准許。
  ㈢又名譽被侵害者，得請求為回復名譽之適當處分，民法第195
    條第1項後段固有明文。惟所謂適當之處分，係指該處分在
    客觀上足以回復被害人之名譽且屬必要者而言。原告主張被
    告應於蘋果日報求職欄位旁、連續1星期、以16號字體登載
    ：「本人對郭晁瑀公然侮辱，特此登報道歉林建成」之道歉
    啟事，以回復原告名譽等語，然本院審酌兩造均非公眾人物
    ，並斟酌本件侵權方法係以言詞方式為之，而原告名譽受損
    之程度，應限於當時在場見聞者，尚難認登報道歉係回復名
    譽之適當處分，是原告此部分請求，不應准許。
四、綜上所述，原告依侵權行為損害賠償之法律關係，請求被告
    給付30,000元，及自起訴狀繕本送達翌日即109年10月23日
    起至清償日止，按週年利率百分之5計算之利息，為有理由
    ，應予准許；逾此部分之請求，則屬無據，應予駁回。
五、本判決原告勝訴部分，係命被告給付金額未逾50萬元所為之
    判決，爰依民事訴訟法第389條第1項第5款規定，依職權宣
    告假執行，並依同法第392條第2項規定，依職權宣告被告得
    預供擔保，免為假執行。
六、本件為判決基礎之事證已臻明確，兩造其餘主張陳述及攻擊
    防禦方法，經本院審酌後，認均不影響本件判決結果，爰不
    一一論述，併此敘明。
七、訴訟費用負擔之依據：民事訴訟法第79條。 
中　　華　　民　　國　　109 　年　　12　　月　　 9　　日
                  民事第四庭     法  官　王淑惠
以上正本係照原本作成。
如對本判決上訴，須於判決送達後20日內向本院提出上訴狀。
如委任律師提起上訴者，應一併繳納上訴審裁判費。
中　　華　　民　　國　　109 　年　　12　　月　　 9　　日
                                 書記官  洪凌婷